【裁判字號】    97,消債更,1214
【裁判日期】    980116
【裁判案由】    更生事件
【裁判全文】
臺灣臺南地方法院民事裁定          97年度消債更字第1214號
聲  請  人
即  債務人  甲○○
代  理 人   徐豐益律師
上列當事人因消費者債務清理事件聲請更生，本院裁定如下：
    主  文
債務人甲○○自民國九十八年一月十六日下午五時起開始更生程
序。
    理  由
一、按債務人不能清償債務或有不能清償之虞者，得依本條例所
    定更生或清算程序，清理其債務，消費者債務清理條例第 3
    條定有明文。又聲請更生或清算不合程式或不備其他要件者
    ，法院應以裁定駁回之，但其情形可以補正者，法院應定期
    間先命補正，復為同條例第8條所明定。衡諸債之關係，係
    以當事人間之信賴關係為基礎，為社會經濟組織之重要支柱
    ，故當事人於以法律行為追求自己之利益之際，亦應顧及對
    方之利益，並考量債權債務在社會上之作用，本於誠實及信
    用之原則，行使債權及履行債務。是對於已陷入經濟上困境
    之消費者，若任其於惡性循環之債務窘境中生存，將衍生嚴
    重之社會問題，難以維持安定之社會經濟秩序，故為兼顧債
    權人、債務人雙方之利益，對陷於經濟上困境之消費者，乃
    允其於消費者債務清理條例施行後，得選擇以重建型之更生
    程序或清算型之清算程序清理其債務，藉以妥適調整債務人
    與債權人及其他利害關係人間之權利義務關係，保障債權人
    獲得公平受償，並謀求消費者經濟生活之重建復甦機會。惟
    若債務人履行債務並無困難，僅係為圖謀減免債務，而不為
    債務之履行，自有違債權契約為誠信契約之本旨。
二、本件聲請意旨略以：聲請人即債務人甲○○現任職於普慶國
    際有限公司，每月薪資為新台幣（下同）19,000元，除此薪
    資收入外，僅有汽車一輛及存款一筆760元，然累積債務總
    金額已達1,259,842元，債務人於97年7月30日發函向華南商
    業銀行（下稱華南銀行）提出協商請求，並於同年8月7日隨
    補件函檢附(1)勞保投保資料表暨異動表(2)財產清冊收支狀況
    說明(3)國稅局核發財產歸屬清單、95、96年綜合所得稅清單
    (4)薪資證明文件(5)債權人清冊(6)身分證正反面影本(7)戶籍謄
    本(8)前置協商申請書七大表格文件，債務人於97年9月16日
    接獲華南銀行黃先生來電，該行要求債務人分72期0利率繳
    付90萬元之債務（每期約12,500元），嗣後該行再次來電要
    求債務人每間債權銀行每期至少繳付1,000元，聲請人平均
    每月薪資約19,000元，扣除每月必要支出29,669元，已負債
    10,669元，聲請人以最大誠意，表示願每月週轉3,000元償
    還債務，協商因而不成立，又其無擔保或無優先權之債務總
    額未逾新1,200萬元，復未經法院裁定開始清算程序或宣告
    破產，為此，依消費者債務清理條例提出本件更生之聲請等
    語。
三、經查：
  (一)聲請人即債務人甲○○現任職於普慶國際有限公司，每月收
    入為19,000元，除薪資收入外，僅有汽車一輛及存款一筆
    760元，業據提出財政部臺灣省南區國稅局95、96年度綜合
    所得稅各類所得資料清單、薪資單及財產歸屬資料清單各1
    份為證，並經本院調取債務人稅務電子閘門財產所得調件明
    細表在卷可稽，堪認債務人確已達不能清償債務之程度。又
    聲請人無擔保或無優先權之債務總額確實未逾1,200萬元等
    情，亦據債務人提出債權人清冊及財團法人金融聯合徵信中
    心當事人信用綜合信用報告書在卷可憑。另債務人前未曾經
    法院宣告清算程序或宣告破產，且未曾依消費者債務清理條
    例或破產法之規定而受刑之宣告等情，亦有本院民事紀錄科
    查詢表、臺灣高等法院被告前案紀錄表在卷可憑。
  (二)本件聲請人前於消費者債務清理條例施行後，曾以書面向最
    大債權金融機構華南銀行請求共同協商，於前置協商程序中
    ，債權人華南銀行所提出之還款方案為「兩段式還款方案，
    第一階段以六年期『零利率』，每期還款5,000元」，然聲
    請人表示每月僅能償還3,000元，因此華南銀行以「協商意
    願低落」為由，於97年9月19日出具前置協商不成立通知書
    與聲請人，有債權人華南銀行提供之協商不成立通知書、前
    置協商還款方案試算表及民事陳報狀在卷可稽。
  (三)聲請人任職於普慶國際有限公司，經河其薪資單及本院函詢
    普慶國際有限公司結果，債務人97年1月至9月薪資實際所得
    為19,000元（包括津貼、績效獎金），有上開公司97年10月
    15 日民事陳報狀附卷可稽，足認債務人每月可得運用之金
    額為19,000元。而債務人除本身生活外，尚須負擔其母及1
    名幼子等共2人生活，有戶籍謄本可稽。惟參以依行政院內
    政部所公告97年度臺灣省低收入戶最低生活費用每人每月為
    9,829元，該生活費標準係按照政府最近一年平均每人消費
    支出（包括食品費、衣著鞋襪費、房租水電費、家居管理費
    、醫療保健費、交通通訊費、娛樂教育費及雜項支出）百分
    之六十訂定，有內政部歷年最低生活費一覽表一份在卷可稽
    ，是應認以此9,829元為聲請人每月之生活費用；而債務人
    之母賴葉金珠尚有其他3名法定扶養人共同扶養，應認債務
    人每月為其母賴葉金珠支出每月基本生活費用計2,457元；
    再經參酌96年度綜合所得稅受扶養人每人免稅額77,000元計
    算每人每月基本生活所需約6,500元為適當，且債務人前夫
    既負有扶養子女義務，應平均分擔子女扶養費用，準此，本
    院認債務人為其子莊智堯支出每月基本生活費用共計3,250
    元計算，綜上認認債務人應負擔自己及親屬之生活費用為
    15,536元，應屬合理。則以債務人每月實際收入19,000元，
    扣除必要生活支出15,536元，尚餘3,464元，顯難期尚有餘
    力負擔華南銀行於前至協商程序中所提還款方案每月給付金
    額5,000元，相較於債務人所提月付3,000元方案，與債務人
    收入餘額相去不遠，可認債務人之方案並非顯不合理，而難
    謂債務人有故意使協商不成立而有違反誠信原則之情事。
四、綜上所述，債務人僅係一般消費者，其已達不能清償債務或
    有不能清償之虞之程度，其中無擔保或無優先權之債務，在
    1,200萬元以下。債務人曾向最大債權金融機構台新銀行請
    求協商債務清償方案，惟協商不成立，且未經法院裁定開始
    清算程序或宣告破產，又查無消債條例第6條第3項、第8條
    或第46條各款所定駁回更生聲請之事由存在，則債務人聲請
    更生，應屬有據，爰裁定如主文。
中    華    民    國    98    年    1     月    16    日
              民事第二庭    法      官  翁金緞
上為正本係照原本作成
本件不得抗告
本裁定已於民國98年1月16日17時公告。
中    華    民    國    98    年    1     月    16    日
                            書  記  官  彭建山


司法院資訊處製作；財團法人民間司法改革基金會備份。
